【裁判字號】    89,易,201
【裁判日期】    900528
【裁判案由】    偽造文書等
【裁判全文】
臺灣彰化地方法院刑事判決                          八十九年度易字第二一號
    公  訴  人  臺灣彰化地方法院檢察署檢察官
    被      告  乙○○
右列被告因偽造文書等案件，經檢察官提起公訴（八十八年度偵字第六０六七號），
本院判決如左：
        主  文
乙○○藏匿犯人，處罰金仟元，如易服勞役，以佰元折算壹日；又共同明知為不
實之事項，而使公務員登載於職務上所掌之公文書，足以生損害於公眾及他人，處有
期徒刑肆月，如易科罰金，以佰元折算壹日，偽造現存交通部公路局台北區監理所
，八十八年三月三十一日，「甲○○」汽（機）車駕駛人審驗暨各項異動登記書上「
甲○○」印文壹枚，沒收；又幫助行使明知為不實之事項，而使公務員登載於職務上
所掌之公文書，足以生損害於公眾及他人，處有期徒刑月，如易科罰金，以佰元
折算壹日。有期徒刑部分應執行有期徒刑陸月，如易科罰金，以佰元折算壹日，偽
造現存交通部公路局台北區監理所，八十八年三月三十一日，「甲○○」汽（機）車
駕駛人審驗暨各項異動登記書上「甲○○」印文壹枚，沒收。
        事  實
一、乙○○與丙○○（另由檢察官偵辦）係兄弟，屬五親等內之血親，於民國（下同
    ）八十八年一、二月間，丙○○在台北縣三重市忠孝橋下，拾得甲○○遺失之國
    民身分證，即基於意圖為自己不法所有之犯意加以侵占入己，嗣並提供自己相片
    與新台幣三萬元之代價委由不詳男子換貼相片，加以變造。再與乙○○基於共同
    犯意，偽造甲○○印章，足以生損害於甲○○，推由乙○○於八十八年三月三十
    一日，在台北縣樹林市○○路二四八巷七號交通部公路局台北區監理所，持用前
    開變造之甲○○國民身分證與偽造之印章，偽以汽車駕駛執照遺失申請補照為由
    ，蓋用前開偽造之印章填具受託代理申補汽車駕駛執照之汽（機）車駕駛人審驗
    暨各項異動登記書，使該監理所人員將此不實事項登載於職務上所載之公文書，
    足以生損害於甲○○及監理單位管理之正確性，從而補發貼有丙○○相片之甲○○汽車駕駛執照一張，交由丙○○俟機使用。惟嗣遺失，由丙○○於八十八年四
    月六日另向交通部公路局台中區監理所彰化監理站偽報申請補發得照。又乙○○
    明知丙○○因逃兵為軍法機關發佈通緝為犯人，竟為圖利丙○○，自八十八年五
    月十七日起至六月間，提供其彰化市○○路○段一四九巷二弄十一號十四樓租處
    予以藏匿。又於八十八年五月三十一日，知丙○○因案為警逮捕，為掩身分，竟
    依其所請，基於幫助行使之犯意，將前開丙○○於八十八年四月六日明知為不實
    事項，而使彰化監理站人員登載於其職務上所掌之公文書，足以生損害於甲○○
    及監理機關管理之正確性，從而補發貼有丙○○相片之甲○○汽車駕駛執照，自
    前開租住處送至彰化縣警察局彰化分局莿桐派出所交予丙○○行使冒名應訊。嗣
    經警查獲，並於前址乙○○租住處扣得貼有丙○○相片之甲○○汽車駕駛執照一
    張。
二、案經彰化縣警察局彰化分局報請台灣彰化地方法院檢察署檢察官偵查起訴。
        理  由
一、右開犯罪事實，業據被告自白不諱，核與丙○○、甲○○證述之情節相合，並有
    交通部公路局台北區監理所、台中區監理所彰化監理站回覆如前述「甲○○」補
    照二次汽車駕駛執照之函與所附汽（機）車駕駛人審驗暨各項異動登記書及異動
    歷史資料、甲○○本人身分證影本、貼有丙○○相片之甲○○駕駛執照影本及丙○○之通緝資料與被告租用前址藏匿丙○○之房屋租賃契約書在卷可稽，復有貼
    有丙○○相片之甲○○駕駛執照一張扣案可憑，事證明確，被告犯行堪予認定。
二、核被告所為，係犯刑法第一百六十四條第一項藏匿犯人、第二百十四條使公務員
    登載不實、第二百十七條第一項偽造印章與幫助犯第二百十六條行使第二百十四
    條使公務員登載不實之文書罪。所犯第二百十四條、第二百十七條之罪，與丙○○有犯意之聯絡、行為之分擔，應論以共同正犯。惟二罪間具方法、目的之牽連
    關係，衡其犯情從一重論以刑法第二百十四條之罪已足。被告於前開丙○○因案
    為警逮捕時，為送不實證件使冒名應訊，尚非行使該不實證件之構成要件行為，
    應論以幫助犯。前開貼有丙○○相片之甲○○駕駛執照，為監理機關有權製發之
    證件，非被告或其他無權者偽造或變造之物，核屬使公務員登載不實後表徵此結
    果之文書；且被告只係代送，並無行使，係屬幫助犯如前述，故公訴人論被告犯
    有刑法第二百十六條、第二百十二條之行使變造特種文書罪，容有誤會，但因不
    損犯罪事實之同一性，爰變更檢察官所引應適用之法條。至檢察官雖漏論被告犯
    刑法第二百十七條第一項之罪，但因該罪與已經起訴之刑法第二百十四條之罪具
牽連犯裁判上一罪關係，屬起訴效力所及，本院自得一併審判。另被告與丙○○
    係兄弟，屬五親等內之血親，有相關資料在卷可稽，為圖利遭軍法機關通緝之丙○○予以藏匿，依刑法第一百六十七條減輕其刑。爰審酌被告之品性、犯罪之動
    機、目的、手段、所造成之危害暨犯後坦承犯行，態度良好等一切情狀，各量處
    如主文所示之刑，定有期徒刑部分應執行刑，諭知罰金易服勞役；有期徒刑易科
    罰金之折算標準，以示懲儆。現存交通部公路局台北區監理所，八十八年三月三
    十一日，「甲○○」汽（機）車駕駛人審驗暨各項異動登記書上偽造之「甲○○
    」印文一枚，不問屬於犯人與否，依法宣告沒收。至扣案駕駛執照，非被告犯罪
    所得之物（屬丙○○犯罪所得），檢察官所指變更之身分證並無扣案，且二者皆
    非違禁物，無得為沒收之宣告，併此敘明。
據上論斷，應依刑事訴訟法第二百九十九條第一條前段、第三百條，刑法第二十八條
、第三十條第一項、第一百六十四條第一項、第一百六十七條、第二百十四條、第二
百十六條行使第二百十四條、第二百十七條第一項、第二百十九條、第五十五條後段
、五十一條第五款、第四十一條第一項、第四十二條第二項，罰金罰鍰提高標準條例
第一條前段、第二條，判決如主文。
中      華      民      國    九十      年      五      月     二十八   日
                                臺灣彰化地方法院刑事第三庭
                                   法      官   洪  榮  謙
右正本證明與原本無異。
如不服本判決，應於判決送達後十日內向本院提出上訴狀( 須附繕本 )。
告訴人或被害人對於判決如有不服具備理由請求檢察官上訴者，其上訴期間之計算係
以檢察官收受判決正本之日期為準。
                                   法院書記官   張  木  松
中      華      民      國    九十      年      五      月      三十    日
刑法第一百六十四條
藏匿犯人或依法逮捕、拘禁之脫逃人或使之隱避者，處二年以下有期徒刑、拘役或五
百元以下罰金。
意圖犯前項之罪而頂替者亦同。
刑法第一百六十七條
配偶、五親等內之血親或三親等內之姻親圖利犯人或依法逮捕、拘禁之脫逃人，而犯
第一百六十四條或第一百六十五條之罪者，減輕或免除其刑。
刑法第二百十四條
明知為不實之事項，而使公務員登載於職務上所掌之公文書，足以生損害於公眾或他
人者，處三年以下有期徒刑、拘役或五百元以下罰金。
刑法第二百十六條
行使第二百十條至第二百十五條之文書者，依偽造、變造文書或登載不實事項或使登
載不實事項之規定處斷。
刑法第二百十七條
偽造印章、印文或署押，足以生損害於公眾或他人者，處三年以下有期徒刑。
盜用印章、印文或署押，足以生損害於公眾或他人者，亦同。
刑法第二百十九條
偽造之印章、印文或署押，不問屬於犯人與否，沒收之。


司法院資訊處製作；財團法人民間司法改革基金會備份。
